【裁判字號】    98,上訴,3400
【裁判日期】    980908
【裁判案由】    毒品危害防制條例
【裁判全文】
臺灣高等法院刑事判決                98年度上訴字第3400號
上  訴  人
即  被  告  甲○○
上列上訴人因毒品危害防制條例案件，不服臺灣板橋地方法院98
年度訴字第953號，中華民國98年5月8日第一審判決（臺灣板橋
地方法院檢察署98年度毒偵字第1314號），提起上訴，本院判決
如下：
    主  文
上訴駁回。
    理  由
一、按刑事訴訟法第350條、第361條、第362條、第367條規定，
    不服地方法院之第一審判決而上訴者，須提出上訴書狀，並
    應敘述具體理由，為上訴必備之程式；其所提出之書狀未敘
    述上訴理由，或僅曾以言詞陳述上訴理由者，均應於上訴期
    間屆滿後20日內補提理由書於第一審法院。第一審法院經形
    式審查，認逾期未補提上訴理由者，應定期間先命補正；逾
    期未補正者，為上訴不合法律上之程式，應以裁定駁回。倘
    已提出上訴理由，但所提非屬具體理由者，則由第二審法院
    以上訴不合法律上之程式，判決駁回。而所謂具體理由，必
    係依據卷內既有訴訟資料或提出新事證，指摘或表明第一審
    判決有何採證認事、用法或量刑等足以影響判決本旨之不當
    或違法，而構成應予撤銷之具體事由，始克當之（例如：依
    憑證據法則具體指出所採證據何以不具證據能力，或依憑卷
    證資料，明確指出所為證據證明力之判斷如何違背經驗、論
    理法則）；倘僅泛言原判決認定事實錯誤、違背法令、量刑
    失之過重或輕縱，而未依上揭意旨指出具體事由，或形式上
    雖已指出具體事由，然該事由縱使屬實，亦不足以認為原判
    決有何不當或違法者（例如：對不具有調查必要性之證據，
    法院未依聲請調查亦未說明理由，或援用證據不當，但除去
    該證據仍應為同一事實之認定），皆難謂係具體理由，俾與
    第二審上訴制度旨在請求第二審法院撤銷、變更第一審不當
    或違法之判決，以實現個案救濟之立法目的相契合，並節制
    濫行上訴（ 參照最高法院97年度台上字第892號判決意旨 ）
    。
二、經查：本件原判決依上訴人即被告甲○○於原審中之自白、
    臺北縣政府警察局三峽分局查獲毒品危害防制條例案姓名對
    照表、臺灣檢驗科技股份有限公司民國98年2月25日濫用藥
    物檢驗報告等為據，認定被告確有施用第一級、第二級毒品
    之犯行，係犯毒品危害防制條例第10條第1項、第2項之施用
    第一級、第二級毒品罪。審酌被告87年間，因施用毒品案件
    ，經觀察、勒戒後，認有繼續施用毒品之傾向，經臺灣板橋
    地方法院裁定令入戒治處所施以強制戒治，經同法院以87年
    度毒聲字第2600號裁定令人戒治處所施以強制戒治，並以88
    年度訴字第1157號分別就其施用第一、二級毒品判處有期徒
    刑7月、7月，應執行有期徒刑10月確定；而於上開強制戒治
    執行屆滿3月後、因成效評定為合格，經同法院以88年度毒
    聲字第1291號裁定停止戒治，所餘戒治期間付保護管束，惟
    於保護管束期間，再因連續施用第一級毒品，違反應遵守事
    項情節重大，經同法院以89年度毒聲字第3860號裁定撤銷保
    護管束，令人戒治處所施以強制戒治，於民國89年7月9日強
    制戒治期滿，其上開連續施用第一級毒品案件，並經同法院
    以89年度訴字第412號判處有期徒刑10月確定。再於前揭92
    年11月1日強制戒治執行完畢後5年內因連續施用第一級毒品
    案件，經本院以93年度上訴字第2260號判處有期徒刑1年2月
    確定，有本院被告全國前案紀錄表可查，今再為施用，法治
    觀念之淡薄，然施用毒品究屬戕害自身健康之犯罪，被告施
    用毒品尚未造成他人明顯之危害，且已坦承犯行，犯後態度
    尚稱良好，並兼衡被告犯罪之動機、目的、手段、生活狀況
    及智識程度，及其於有期徒刑執行完畢後，5年內故意再犯
    有期徒刑以上之本罪，應依刑法第47條第1項之規定論以累
    犯，並加重其刑，暨公訴人請求科以適當之刑等一切情狀，
    量處被告有期徒刑10月、4月，應執行有期徒刑1年。均已詳
    敘其所憑證據、認定理由及量刑依據。從形式上觀察，原判
    決已敘明審酌刑法第57條所列事項之理由，並無認定事實錯
    誤、量刑瑕疵或違背法令之情形。
三、本件被告不服原審判決，提起上訴，其上訴理由稱，原審判
    決就被告犯罪構成要件與刑罰之科酌，並未依據刑法第57條
    之規定，於科刑時充分審酌該條第1至10款之各類情狀，其
    中包括：被告施用毒品成癮係因於80 年間車禍後，留有間
    歇性頭部劇烈疼痛之後遺症，經友人慫恿而施用毒品所致；
    96年3月21日起被告自動參加美沙冬替代療法迄今，直至98
    年6月2日因舊疾劇烈疼痛始再行施用毒品鎮痛；且被告施用
    毒品之行為僅戕害自身健康未有被害者，亦未危及他人或國
    家法益；犯後坦承一切，深有悔意並配合持續進行美沙冬治
    療；以及被告有一幼子須待其扶養，且為家庭經濟唯一支柱
    ，況此次事件已足使被告受懲戒而銘記在心，足信無再犯之
    虞，請本院考量被告身體及家庭因素等特殊情況，依刑法第
    59條規定，酌量減輕法定刑，給予被告改過再造之機會云云
    。而觀諸被告之上訴理由，並未依據卷內既有訴訟資料或提
    出新事實、新證據，指摘或表明原審判決有何採證認事、用
    法或量刑等足以影響判決本旨之不當或違法，而構成應予撤
    銷之具體事由。是揆諸前揭規定暨說明，被告上訴未以書狀
    敘述具體理由，應認不合法律上之程式，爰不經言詞辯論，
    逕予駁回。
據上論斷，應依刑事訴訟法第367條前段、第372條，判決如主文
。
中    華    民    國    98    年    9     月    8     日
            刑事第五庭    審判長法  官  高明哲
                                法  官  高玉舜
                                法  官  劉秉鑫
以上正本證明與原本無異。
如不服本判決，應於收受送達後10日內向本院提出上訴書狀，其
未敘述上訴之理由者並得於提起上訴後10日內向本院補提理由書
（均須按他造當事人之人數附繕本）「切勿逕送上級法院」。
                                書記官  蔡宜蓁
中    華    民    國    98    年    9     月    10    日


司法院資訊處製作；財團法人民間司法改革基金會備份。
